【裁判字號】    98,交聲,696
【裁判日期】    980810
【裁判案由】    違反道路交通管理處罰條例聲明異議
【裁判全文】
臺灣桃園地方法院交通事件裁定      98年度交聲字第696號
原處分機關  交通部公路總局新竹區監理所桃園監理站
異  議  人
即受處分人  甲○○
上列受處分人因違反道路交通管理處罰條例案件，對於原處分機
關中華民國98年01月23日所為之處分（原處分案號：桃監裁罰字
第裁52-DB0000000號）聲明異議，本院裁定如下：
    主  文
異議駁回。
    理  由
一、原處分意旨略以：異議人即受處分人（下稱異議人）甲○○
    於民國97年10月29日12時25分許，駕駛HU-7803 號自用小客
    車（下稱系爭車輛），行經桃園縣大園鄉○○路與國際路路
    口，因「闖紅燈（直行）」違規，經桃園縣政府警察局大園
    分局員警依違反道路交通管理處罰條例第53條第1 項之規定
    當場舉發，此有桃園縣政府警察局97年05月08日桃警局交字
    第DB0000000 號舉發違反道路交通管理事件通知單在卷可稽
    。嗣異議人於97年11月17、20日向本站提出陳述，經轉請舉
    發單位查復，認定違規事實明確，原處分機關以異議人違反
    道路交通管理處罰條例第53條第1 項之規定，裁處異議人罰
    鍰新臺幣（下同）2,700元，並記違規點數3 點。
二、聲明異議意旨略以：異議人有於前揭時、地駕駛系爭車輛行
    經上開路口，異議人於所在車道轉為綠燈之瞬間起步，員警
    自車陣後方以目視之方式判定異議人有闖紅燈之行為，且無
    科學方式舉證，是以本處分應予撤銷。
三、按汽車駕駛人，行經有燈光號誌管制之交岔路口闖紅燈者，
    處新臺幣（下同）1,800 元以上5,400 元以下罰鍰，道路交
    通管理處罰條例第3 條第8 款、第53條第1 項定有明文。又
    按汽車駕駛人有前開第53條規定之情形者，除依該條處罰鍰
    外，並予記違規點數3 點，同條例第63條第1 項第3 款亦有
    明文規定。
四、經查：
  (一)異議人固不否認有於前揭時、地駕駛系爭車輛行經上開路口
    之事實，惟以前詞置辯，然異議人於前揭時、地駕駛系爭機
    車行經上開路口之闖紅燈行為，業據證人即本件舉發員警乙
    ○○於本院調查時結稱：伊當時騎警用摩托車執行勤務，於
    停紅燈時見異議人駕駛系爭車輛停在大觀路往國際路路，異
    議人停車的位置已經超越停止線，異議人正東張西望，見沒
    車時就往前衝，伊抬頭看燈號是紅燈，於是鳴笛追出，追出
    後伊再回頭看燈號仍是紅燈。（見本院98年05月11日訊問筆
    錄）。而證人乙○○雖係本件舉發員警，惟其到庭所陳述之
    上開舉發經過，尚無違反經驗或論理法則之處，且遍查本件
    卷存證據資料，亦無任何積極證據足以證明上開證人前揭所
    述係虛偽不實，亦無足可顯信上開證人陳述不可採信之品性
    證據或前科證據存在，自不得因上開證人為本件開單舉發異
    議人之員警，即遽予否認其上開證述之可信性，況上開證人
    與異議人間素昧平生，並無仇隙嫌怨，而警員執行公務時，
    本身即受有行政懲處責任之監督，且到庭具結作證，更係以
    刑事責任擔保其證言之真實性，從而，證人乙○○於本院調
    查時所結證前情，應堪採信屬實。
  (二)又交通警員掣單舉發違反道路交通管理處罰條例所列之違規
    事實，本質上為行政處分，係公務員基於職務上權力，依法
    就特定之具體事件所為具有公法上效果之單方行政行為，基
    於公務員為公法上行為具有公信力之原則，該行政處分當可
    被推定為真正，其據以依法處分之事實認定亦為真正無誤，
    本此公信原則，乃立法者賦予行政機關制定違反道路交通管
    理事件統一裁罰基準及處理細則，使勤務警員得當機處分，
    以達其維護交通秩序、安全之行政目的。反之，若謂公務員
    一切行政行為均需預留證據以證其實，則國家行政勢必窒礙
    難行。據此，刑事訴訟法就犯罪證據有關之規定中，與屬行
    政秩序罰之交通違規裁罰本質不合之部分，自不在準用之列
    。法院若查無證據足資證明員警有捏造事實違法取締之情事
    ，則執勤警員本其維護交通秩序、安全職責所為之舉發，自
    應受到合法、正確之推定。本院就證人乙○○前開證言在查
    無顯著瑕疵或與事實不符之處，其證述自屬可信。另員警取
    締交通違規事件，其以科學儀器照相採證者，固足以據為交
    通違規事實之證明，惟令囿於當場舉發而未以科學儀器照相
    採證，適員警執巧發生於眼前「稍縱即逝」之闖紅燈違規行
    為，本質上即屬突發狀況不及防備及蒐證，而現場亦無固定
    式攝影裝置，客觀上舉發員警顯不及以其他方式存證，而已
    無法藉由其他科學舉證方式認定事實。因之，以刑事訴訟法
    就證據法則有關之規定與屬行政秩序罰之交通違規裁罰本質
    不合之部分，自不在準用之列。故異議人其於前揭時地闖紅
    燈之行為，既堪以認定，猶執前詞指摘，尚無可採。
五、綜上所述，本件事證明確，異議人於前揭時、地駕車行經有
    燈光號誌管制之交岔路口闖紅燈之違規行為確堪認定。從而
    ，原處分機關依前揭道路交通管理處罰條例第53條第1 項、
    違反道路交通管理事件統一裁罰基準及處理細則第43條、第
    44條、第67條暨違反道路交通管理事件統一裁罰標準表之規
    定，裁處異議人罰鍰2,700 元，並依同條例第63條第1 項第
    3 款規定，併予記違規點數3 點，核無違誤。異議人之異議
    ，為無理由，應予駁回。
據上論斷，應依道路交通案件處理辦法第19條，裁定如主文。
中    華    民    國    98    年    8     月    10    日
                        臺灣桃園地方法院交通法庭
                                法  官  柯姿佐
以上正本證明與原本無異。
如不服本裁定，應於裁定送達後5 日內向本院提出抗告狀。
                                書記官  王明玉
中    華    民    國    98    年    8     月    11    日


司法院資訊處製作；財團法人民間司法改革基金會備份。
